臺灣高等法院臺南分院刑事判決　　　　　　　九十三年度交上易字第四七九號　Ａ
　　　自　訴　人　乙　○　○
　　　上　訴　人
　　　即　被　告　甲　○　○
　　　選任辯護人　康　進　益　律師
　　　上　訴　人
　　　即　被　告　丙　○　○
右上訴人因業務過失傷害案件，不服臺灣臺南地方法院九十三年度交自字第四號中華
民國九十三年八月十三日第一審判決，提起上訴，本院判決如左：
      主      文
上訴駁回。
甲○○緩刑貳年。
      事      實
一、甲○○係嵐翔企業有限公司僱用之預拌混凝土車司機，平日即以駕駛半聯結車載
    運預拌混凝土為其主要工作，乃從事駕駛業務之人。丙○○係吉信交通有限公司
    僱用之聯結車司機，平日即以駕駛半聯結車載運貨物為其主要工作，亦為從事駕
    駛業務之人。緣甲○○於民國九十二年十一月八日晚間七時許，駕駛車牌號碼五
    Ｋ—二六九號半聯結車（即預拌混凝土車），從台中市出發，理應注意汽車行駛
    高速公路前，應妥為檢查車輛，而依當時情形以觀，客觀上亦無不能注意之情事
    ，其竟疏於注意檢查該車之傳動軸是否正常，即貿然駕駛該半聯結車沿國道一號
    高速公路，由北往南方向行駛。後於同日晚間九時二十五分許，途經該高速公路
    南下二七五‧六公里（原判決誤載為二七五‧八公里）處時，其所駕駛半聯結車
    之傳動軸竟然掉落於外側車道。適有王順益駕駛車牌號碼五Ｖ—九九七六號（原
    判決誤載為五Ｖ—九九七號）之自用小客貨車，內載乙○○，沿上述國道一號高
    速公路，由北往南方向同時行經該處，並自內側車道變換至外側車道時，突然發
    現甲○○所駕駛半聯結車掉落之傳動軸，而因避煞不及，乃直接撞及該傳動軸，
    隨即造成該自小客貨車之輪胎爆胎，而在外側車道及外側路肩之間搖擺蛇行。恰
    丙○○駕駛車牌號碼六Ｋ—七三八號半聯結車，以時速約九十公里，沿國道一號
    高速公路外側快車道，由北往南方向，自後行至該處前約一百公尺至二百公尺處
    時，即發現王順益所駕駛之小客貨車因爆胎而搖擺蛇行，斯時理應注意汽車行駛
    時，駕駛人應注意車前狀況，並隨時採取必要之安全措施，而依當時天候晴朗、
    路面乾燥無缺陷、視距復屬良好等情形以觀，客觀上亦無不能注意之情事，且當
    時內側車道復無其他車輛通過，其竟因主觀預測該自小客貨車蛇行後應會停止於
    路肩，其所駕駛之半聯結車即可順利通過，故其雖有煞車減速，但仍疏於注意採
    取「緩和偏往內側車道行駛」之其他必要安全措施，貿然駕駛該半聯結車在外側
    快車道繼續前行，以致王順益所駕駛之自小客貨車最後打轉且車頭朝北斜停於該
    高速公路南下二七五‧八公里外側路肩與外側車道之間時，丙○○所駕駛之半聯
    結車仍避煞不及而不慎撞及該自小客貨車右側車頭及車身，並造成自小客貨車內
    之乘客乙○○受有右側橈骨骨折、右側手肘脫臼、右下肢挫傷及術後右手肘關節
    痙縮等傷害（王順益則未受傷）。甲○○、丙○○二人則於肇事後，犯罪未被有
    偵查權之公務員或機關發覺前，即分別向據報到場處理之內政部警政署國道公路
    警察局第四警察隊警員表示係肇事車輛駕駛人而自首，並進而接受裁判。
二、案經乙○○提起自訴。
      理      由
一、右揭事實，訊據被告甲○○、丙○○二人，被告甲○○固坦承其所駕駛之半聯結
    車傳動軸於駕駛途中掉落之事實，惟矢口否認有業務過失傷害之犯行，辯稱：證
    人王順益及被告丙○○於夜間行車，均未依高速公路交通管制規則之規定酌量增
    加行車之安全距離，且王順益疏未注意車前狀況，採取必要之安全措施，致王順
    益所駕車未能及時閃避該傳動軸而撞及，王順益不能解免肇事責任；又王順益所
    駕車雖撞及傳動軸致輪胎爆胎而搖擺蛇行，然並未造成自訴人受傷，自訴人之所
    以受傷，係被告丙○○駕車在王順益車後，因未保持行車之安全距離，及未注意
    車前狀況，採取必要之安全措施，自後追撞直接造成，與伊無關云云。又訊據被
    告丙○○固坦承其所駕駛之半聯結車撞及王順益所駕駛之自小客貨車，並造成自
    訴人受傷之事實，惟矢口否認有業務過失傷害之犯行，辯稱：伊以時速九十公里
    行車途經肇事地點，發現證人王順益所駕駛之自小客貨車爆胎失控時，已立即踩
    煞車而仍然撞及，足見係一時閃煞不及，當時狀況伊若緊急轉彎或緊急煞車，會
    翻車。而本件送請鑑定之結果亦認伊無肇事原因。原審憑自訴人及證人王順益片
    面不實之指訴及證述遽認伊有過失，認事用法均有違誤云云。經查：
(一)、前述犯罪事實，業據自訴人乙○○及證人王順益分別於原審審理中指訴及證述甚
    詳在卷（詳原審卷第六十六頁），且有道路交通事故現場圖、道路交通事故調查
    報告表（一）、（二）各一份及事故現場蒐證照片十四張附卷可參；又自訴人因
    本件車禍而受有如事實欄所載之傷害，亦有行政院衛生署新營醫院九十二年十一
    月八日乙種診斷證明書、奇美醫學中心九十二年十一月十九日診斷證明書、九十
    三年一月十四日勞工保險傷病診斷書及祥瑞診所九十三年四月十五日診斷證明書
    各一紙存卷足憑。
(二)、證人王順益駕車係撞及被告甲○○所駕駛之半聯結車掉落之傳動軸，而非自後追
    撞被告甲○○所駕駛之半聯結車，其自無所謂未保持行車安全距離之問題；又案
    發時係夜間無照明，有上開道路交通事故調查報告表（一）附卷可參，且掉落之
    傳動軸非如人體或其他龐大之物體，可於相當距離前即發現而採取必要之安全措
    施，故王順益自亦無所謂疏未注意車前狀況之問題。又本件送請鑑定結果亦認王
    順益正常行駛，無肇事因素，有台灣省台南區車輛行車事故鑑定委員會九十三年
    二月三日南鑑字第九二一八二四號函及所附之鑑定意見書、臺灣省車輛行車事故
    覆議鑑定委員會九十三年四月二十日府覆議字第九三二０一六八號函各一份在卷
    可憑，是被告甲○○上開所辯稱王順益不能解免肇事責任云云，顯有誤會。
(三)、被告丙○○於原審審理時已供承：其約在八、九十公尺前即發現證人王順益所駕
    駛之自小客貨車在路肩及外側車道間蛇行，其當時想說該自小客貨車如果停在路
    肩，其所駕駛之半聯結車便可順利通過，而該自小客貨車自爆胎到整個停止，搖
    晃時間約七、八秒左右，其除了踩煞車以外，沒有做其他動作，其肇事前之時速
    約九十公里等語（詳原審卷第七十一頁至第七十四頁）；又被告甲○○於原審審
    理時證稱：伊看見箱型車撞到伊之傳動軸在那邊搖擺，（被告丙○○所駕駛）聯
    結車當時還差一段距離，約一、二百公尺等語（詳原審卷第七十頁），可知被告
    丙○○發現證人王順益所駕駛之自小客貨車，因撞及路上之傳動軸爆胎而蛇行時
    ，其所駕駛之半聯結車與該自小客貨車間本即有相當之距離。其次，傳動軸掉落
    之處係高速公路南下二七五‧六公里，而該自小客貨車停住之處為高速公路南下
    二七五‧八公里，兩者相距有二百公尺之遠，此有道路交通事故現場圖附卷可憑
    ，是該自小客貨車撞及傳動軸爆胎後，非瞬間立即靜止，而係繼續蛇行前進二百
    公尺之遠才逐漸停止。又證人王順益於原審審理時證稱：自伊車停住到被撞，時
    間不到十秒。依伊之判斷，丙○○可能距離約有好幾百公尺就有看到伊等語（詳
    原審卷第六十六、六十八頁）。綜上，被告丙○○從發現該自小客貨車爆胎而搖
    擺蛇行時起，直到其所駕駛之半聯結車撞上該自小客貨車止，該半聯結車所行駛
    之實際距離，約三百公尺至四百公尺間。另參以被告丙○○上開於原審所自承：
    其肇事前之車速約時速九十公里，其有踩煞車等情，亦可得知被告丙○○發現自
    小客貨車爆胎蛇行，至其所駕駛之半聯結車撞上該自小客貨車之時間，約十二秒
    至十六秒（90km/hr×1000m/km÷3600sec=25m/sec; 300m÷25m/sec=12sec；
    400m÷25m/sec=16sec)，非屬短促，若以其踩煞車而減速計算，時間當更長。基
    此判斷，被告丙○○發現前方自小客貨車因爆胎而蛇行之異常狀況時，雖不能要
    求被告丙○○自冒翻車之危險，而立即採取緊急煞車或瞬間轉向之極端駕駛行為
    ，然於發生碰撞前之非屬短暫期間內，被告丙○○應尚有時間採取逐漸煞車並「
    緩和偏往內側車道行駛」等相關之應變避煞措施。況參酌證人王順益亦於原審審
    理中具結證稱：其所駕駛之自小客貨車在蛇行時，後方沒有車輛等情（詳原審卷
    第六十六頁），且被告丙○○亦從未辯稱當時內側車道有車輛，致伊無從偏往內
    側車道行駛之情。從而，本件車禍發生前，被告丙○○應有足夠之時間，足以採
    行其他可以避免碰撞發生之安全措施，而其亦不能僅以自身之主觀片面臆測，即
    預期該自小客貨車蛇行後將會停止於路肩，而貿然採取逐漸減速而緩慢沿外側車
    道繼續前行之駕駛方式，故被告丙○○之前述駕駛行為，就本件車禍之發生而言
    ，經核實難認為已經採取必要之安全措施。是其上開所辯伊係一時閃煞不及才肇
    事云云，尚非可採。
二、按汽車行駛高速公路前，應妥為檢查車輛，高速公路交通管制規則第十三條定有
    明文。本件被告甲○○於上開時、地，駕駛半聯結車行駛高速公路前，理應注意
    遵守前述高速公路交通管制規則，而依當時情形以觀，客觀上亦無不能注意之情
    事，其竟疏於注意妥為檢查車輛，即貿然駕駛該半聯結車行駛於高速公路，以致
    該半聯結車之傳動軸突然掉落，而為證人王順益所駕駛之自小客貨車直接碰撞而
    爆胎，最後並導致該自小客貨車再遭隨後被告丙○○駛來之半聯結車撞及，且造
    成自訴人乙○○受傷之結果，故被告甲○○之前述駕駛行為，顯然有應注意能注
    意而未注意之過失。次按汽車行駛時，駕駛人應注意車前狀況，並隨時採取必要
    之安全措施，道路交通安全規則第九十四條第三項定有明文。本件被告丙○○於
    上開時、地，駕駛半聯結車行駛於高速公路，發現前方車輛因爆胎而搖擺蛇行，
    且在尚有應變時間，及另有其他避免碰撞之安全措施可以採取之情況下，理應注
    意遵守前述道路交通安全規則之規定，而本件案發當時天候晴朗、路面乾燥無缺
    陷、視距復屬良好等情，亦有前述道路交通事故調查報告表（一）載明可考，據
    此情況判斷，客觀上亦無不能注意之情事，其竟疏於注意採取必要之安全措施，
    而僅以主觀之判斷即貿然緩慢繼續前行，以致該半聯結車仍然撞及證人王順益所
    駕駛之自小客貨車，而造成自訴人乙○○受傷之結果，故被告丙○○之前述駕駛
    行為，亦有應注意能注意而未注意之過失。而本件經先後送請鑑定結果，亦均認
    被告甲○○駕駛半聯結車，傳動軸掉落妨害交通，係本件車禍之肇事原因等情，
    有台灣省台南區車輛行車事故鑑定委員會上開函及所附之鑑定意見書、臺灣省車
    輛行車事故覆議鑑定委員會上開函各一份在卷可憑，至於前述二鑑定結果誤認被
    告丙○○正常駕駛，對於本件車禍之發生無肇事因素一節，經核尚非適當，故難
    僅據該兩項鑑定結果，遽為被告丙○○有利事實之認定，併此敘明。又被告甲○○及被告丙○○之上開過失駕車行為，與自訴人乙○○所受之傷害結果間，均分
    別具有相當因果關係，復屬顯然。是被告等前開所辯伊等無肇事之過失責任云云
    ，顯係卸責之詞。從而，事證已甚明確，被告甲○○及被告丙○○之業務過失傷
    害犯行，均應可認定。
三、查，被告甲○○係嵐翔企業有限公司僱用之預拌混凝土車司機，平日即以駕駛半
    聯結車載運預拌混凝土為其主要工作，乃從事駕駛業務之人。被告丙○○係吉信
    交通有限公司僱用之聯結車司機，平日即以駕駛半聯結車載運貨物為其主要工作
    ，亦為從事駕駛業務之人。核其等所為，均係犯刑法第二百八十四條第二項前段
    之業務過失傷害罪。又其等於肇事後，犯罪未被有偵查權之公務員或機關發覺前
    ，即向據報到場處理之內政部警政署國道公路警察局第四警察隊警員表明係肇事
    車輛之駕駛人而自首，並進而接受裁判等情，亦有內政部警政署國道公路警察局
    第四警察隊九十二年十一月八日道路交通事故肇事人是否自首情形紀錄表一紙附
    卷可佐（見原審卷第八○頁），故均應依刑法第六十二條前段自首之規定，減輕
    其刑。原審以被告等二人，犯行均堪以認定，而適用刑法第二百八十四條第二項
    前段、第六十二條前段、第四十一條第一項前段，罰金罰鍰提高標準條例第一條
    前段，第二條，並審酌被告甲○○之生活狀況、品行、智識程度，其疏於妥善檢
    查車輛，即貿然駕駛半聯結車在高速公路上行駛，以致傳動軸不慎掉落而妨害交
    通之駕駛行為，係本件車禍發生之肇事主因，其過失程度經核尚屬重大，當時尚
    未與自訴人就相關民事損害賠償事宜達成和解，且自訴人因本件車禍所受之傷勢
    亦非輕微，及其犯後態度等一切情狀，另審酌被告丙○○之生活狀況、品行、智
    識程度，其肇事後至今雖仍未與自訴人就相關民事損害賠償事宜達成和解，且自
    訴人因本件車禍所受之傷害非屬輕微，又被告犯罪後否認犯行，犯後態度亦非良
    好，然其疏於採取必要之安全措施，而貿然繼續緩慢前行之駕駛行為，僅係本件
    車禍之肇事次因，其過失程度經核尚非重大等一切情狀，分別量處被告甲○○有
    期徒刑三月，被告丙○○拘役五十日，並均諭知易科罰金之折算標準，認事用法
    ，核無不合。被告等二人上訴意旨均否認犯罪而指摘原判決，尚非有理由，均應
    予駁回。末查，被告甲○○未曾受有期徒刑以上刑之宣告，有卷內前科表可查，
    經此偵審程序及科刑教訓，應知警惕諒無再犯之虞，且其已與自訴人就相關民事
    損害賠償事宜達成和解，有台灣台南地方法院九十三年十月二十七日民事和解筆
    錄一份附卷可憑，且自訴人亦當庭表示不再追究，是本院認其所宣告之刑，以暫
    不執行為適當，併諭知緩刑二年，以勵自新。
據上論斷，應依刑事訴訟法第三百六十八條，刑法第七十四條第一款，判決如主文。
中    華    民    國      九十三      年      十一      月    三十      日
                                  臺灣高等法院臺南分院刑事第三庭
                                      審判長法官  陳    義    仲
                                            法官  楊    子    莊
                                            法官  陳    顯    榮
右正本證明與原本無異。
不得上訴。
                                      法院書記官  陳    嘉    琍
中    華民    國      九十三      年      十二      月     一       日
附錄法條：
刑法第二百八十四條第二項：
從事業務之人，因業務上之過失傷害人者，處一年以下有期徒刑、拘役或一千元以下
罰金，致重傷者，處三年以下有期徒刑、拘役或二千元以下罰金。
